【裁判字號】    92,簡上,82
【裁判日期】    920516
【裁判案由】    傷害
【裁判全文】
臺灣高雄地方法院刑事判決                          九十二年度簡上字第八二號
    上  訴  人
    即  被  告  丙○○
    上  訴  人
    即  被  告  甲○○
右上訴人等因傷害案件，不服本院高雄簡易庭中華民國九十二年一月十五日九十二年
度簡字第二三二號第一審判決（聲請簡易判決處刑案號：臺灣高雄地方法院檢察署九
十一年度偵字第二三七七一號），提起上訴，本院判決如左：
    主  文
原判決關於甲○○部分撤銷。
甲○○無罪。
丙○○之上訴駁回，緩刑貳年。
    事  實
一、緣甲○○開設機車修理行，前曾為丙○○修理過機車，其後於民國九十一年十月
    四日下午某時，丙○○騎乘上開修理過之機車，行經高雄市○鎮區○○路與草衙
    路口附近時，該機車又發生故障，丙○○即打電話要求甲○○前來修理，而甲○○因不清楚該路口如何前往，即委請店內客人乙○○帶路，由甲○○騎乘機車後
    載乙○○前往。迨甲○○前往檢查後，認為上開機車故障之問題非屬其前修理之
    範圍，故向丙○○告知該故障與其無關，惟丙○○因不滿甲○○之回答，竟基於
    傷害之犯意，於同日下午六時三十分許，先以手抓住甲○○上衣領口，繼而對甲○○之臉部揮出乙拳，致甲○○受有左上正中門牙脫落及下唇鈍傷等傷害。
二、案經甲○○訴由高雄市政府警察局前鎮分局報告台灣高雄地方法院檢察署檢察官
    偵查而聲請簡易判決處刑。
    理  由
壹、程序方面：
    按告訴乃論之罪，告訴人於第一審言詞辯論終結前，得撤回其告訴，刑事訴訟法
    第二百三十八條第一項定有明文。本件告訴人即被告甲○○、丙○○於本院審理
    之第二審合議庭審理中均表示欲相互撤回告訴，惟已在第一審言詞辯論終結後，
    依上開法律規定，自不生撤回告訴之效力，本院仍應為實體判決，合先敘明。
貳、實體方面：
  一、上訴駁回部分（即被告丙○○上訴部分）：
    (一)訊據上訴人即被告丙○○固坦承於右開時、地曾要求另上訴人即被告甲○○前
      來修理機車之事實，惟矢口否認有右開傷害被告甲○○之犯行，辯稱：伊的機
      車故障，請甲○○來修理，甲○○不高興，但還是有來修。後來甲○○向伊說
      修好了，伊去看並未修好，轉頭要跟甲○○理論時，甲○○突然拿安全帽打伊
      的頭，等伊回神過來，甲○○已走到另一邊。伊又上前質問甲○○為何要打伊
      ，並看見甲○○的手在動，似乎要拿修車的鐵製工具打伊，且已經動手打伊，
      伊基於本能反應，便以手抵擋甲○○，是否有因此打到甲○○，伊並不清楚，
      但伊並無傷害甲○○之故意云云。本院審酌：
      1.查被告丙○○於右開時、地傷害被告甲○○之事實，業據告訴人即被告甲○○於警詢、偵查及本院調查、審理中分別指述綦詳，並核與證人即於現場目
        睹案發經過之人乙○○於本院調查中所證：「．．．當天甲○○載我，由我
        指路帶甲○○到現場，甲○○到現場後，就幫丙○○檢查車子，檢查之後，
        就發現並不是昨天修理的部分，不關甲○○的問題，所以就要離開，要走之
        前，丙○○不讓我們走，就抓住甲○○的領口，就對甲○○的頭部揮了一拳
        ，打到他的嘴巴．．．我看到甲○○人就一直晃晃晃，並且用手摀著嘴巴，
        我就趕緊去架著甲○○，我就問他怎麼樣了，他都沒有辦法回答，隔一陣子
        ，他才說牙齒被打斷了．．．甲○○從頭到尾都沒有打丙○○，在丙○○抓
        住他領口的時候，我看到他有點掙扎，戴在頭上的安全帽因此飛出去，有碰
        到丙○○的胸口」等語大致相符（參見本院九十二年四月七日訊問筆錄），
        而證人乙○○於本院調查中之上開證詞，亦核與其於偵查中所證乙節相符（
        參見偵查卷第七頁背面）。
      2.此外，復有被告甲○○傷勢之診斷證明書乙紙在卷可稽。觀諸該診斷證明書
        係載明被告甲○○係於案發當天即九十一年十月四日至醫院驗傷，可知被告
        甲○○受有傷害之時間與上開發生爭執之時間相當接近，復無證據證明被告
        甲○○於發生爭執之後隨即另受有傷害，則被告丙○○既與被告甲○○就前
        揭修車乙事有所爭執，依一般通常情形觀之，被告甲○○所受傷害應係被告
        丙○○所造成無疑。再徵諸被告甲○○所受傷害為「左上正中門牙脫落及下
        唇鈍傷」等傷勢，均核與被告甲○○指述遭被告丙○○毆打臉部乙拳可能所
        受之傷勢大致相符，益見被告丙○○應有動手毆打被告甲○○甚明。
      3.綜上所述，被告丙○○前揭所辯，要屬臨訟編纂之詞，顯無足取，本件既有
        相關證據資料足以證明被告丙○○確有右開傷害被告甲○○之行為，事證即
        已明確，被告丙○○之犯行應堪認定。
    (二)核被告丙○○所為，係犯刑法第二百七十七條第一項之普通傷害罪。本院審酌
      被告丙○○因修車糾紛，未能依循平和方式處理，竟動手毆打被告甲○○，致
      甲○○受有「左上正中門牙脫落及下唇鈍傷」等傷害，被告丙○○之惡行非輕
      ，且於本院審理時猶飾詞圖卸其責，毫無悔過之意，其所為自應受有相當程度
      之刑事非難；惟另考量被告丙○○並無任何前科紀錄，有本院被告院內索引卡
      紀錄表及台灣高等法院被告全國前案紀錄表各乙份在卷可按，素行尚非不良，
      且於本院審理時亦願與被告甲○○達成和解，彼此均不願再予追究等一切情狀
      ，認原審適用刑法第二百七十七條第一項、第四十一條第一項、罰金罰鍰提高
      標準條例第一項前段、第二條之規定，量處被告丙○○拘役三十日，並諭知易
      科罰金之折算標準，其認事用法，均無不合，量刑亦屬適當，是被告丙○○之
      上訴洵屬無據，應予駁回。此外，被告丙○○未曾受有期徒刑以上刑之宣告，
      已如前述，其經此偵、審教訓後，當知所警惕，且被告甲○○亦當庭表示願與
      被告丙○○和解，不予追究，並撤回對其之告訴，故本院認尚無逕對被告丙○○施以短期自由刑之必要，自可先賦予被告丙○○非在監之適當社會處遇以期
      其能有效回歸社會，故原審對被告丙○○宣告之刑，以暫不執行為適當，爰另
      諭知緩刑二年，以啟自新。
  二、撤銷原判決部分（即被告甲○○上訴部分）：
    (一)聲請簡易判決處刑意旨略以：被告甲○○與被告丙○○於九十一年十月四日下
      午六時三十分許，在高雄市○鎮區○○路與中平路口，因修車糾紛發生爭執，
      被告甲○○竟基於傷害之犯意，以安全帽及修車工具毆打被告丙○○，使之受
      有右手背裂傷零點二乘以零點八公分、右頰腫脹壓痛三點五乘以四點零公分、
      頭頂部壓痛三乘以三點五公分云云。
    (二)聲請人即檢察官認被告甲○○涉有前揭傷害犯行，係以：(1)被告丙○○之指述
      ；(2)驗傷診斷書乙紙等證據資料，為其論斷之依據。訊據被告甲○○固坦承於
      右開時、地前去為被告丙○○修理機車之事實，惟堅決否認有前揭被訴之傷害
      犯行，辯稱：伊到右開地點後，丙○○就一直用三字經罵伊，伊就跟丙○○講
說機車故障的地方與伊昨天所修理的地方是不一樣的，不是伊的問題，然後丙○○就惱羞成怒，就抓住伊胸口的衣服，用拳頭打伊的頭部，伊的牙齒因此斷
      了，人也就暈了，就由乙○○扶伊去醫院，伊完全沒有打丙○○等語。
    (三)按「犯罪事實應依證據認定之，無證據不得推定其犯罪事實」、「不能證明被
      告犯罪或其行為不罰者，應諭知無罪之判決」，刑事訴訟法第一百五十四條、
      第三百零一條第一項分別定有明文。又認定犯罪事實所憑之證據，雖不以直接
      證據為限，間接證據亦包括在內；然而無論直接或間接證據，其為訴訟上之證
      明，須於通常一般之人均不致有所懷疑，而得確信其為真實之程度者，始得據
      為有罪之認定（最高法院七十六年度台上字第四九八六號判例參照）。
    (四)經查：
      1.被告甲○○否認毆打被告丙○○，並指稱反係被告丙○○對其臉部毆打乙拳
        ，導致其受有「左上正中門牙脫落及下唇鈍傷」等傷害乙節，核與現場目擊
        證人乙○○於偵查及本院調查時所證大致相符，均如前述，則被告甲○○究
        否確有傷害被告丙○○，已非無疑，本院自不能僅憑被告丙○○單方面之指
        述，即遽以認定被告甲○○確有前揭被訴之傷害犯行，猶須依憑其他相關證
        據資料始能評斷。
      2.其次，被告丙○○固提出驗傷診斷書乙紙為證，有該驗傷診斷書乙紙在卷可
        稽，惟該驗傷診斷書所載被告丙○○之傷勢內容是否為真，業為被告甲○○
        所質疑，究否堪足採信，自有待審究。經查：
        (1)本院質之被告丙○○何時去驗傷，被告丙○○答稱：「當天驗的，共跑了
          三家醫院，分別是大千醫院、原祿醫院、陳中柱醫院，前二家醫院均說驗
          傷要白天，不能驗怎麼樣的．．．原祿醫院的醫師（姓名不詳）就介紹我
          去陳中柱醫院驗傷，醫院沒有開收據給我，說多少錢我就直接付錢，沒有
          用健保」等語（參見本院九十二年四月七日訊問筆錄），是依被告丙○○
          所陳，其於案發當日有前往大千醫院、原祿醫院要求驗傷，但因晚上無法
          驗傷，所以才轉至陳中柱醫院驗傷並開立上開驗傷診斷書。然則，嗣經本
          院分別向大千醫院及原祿醫院詢問究否確有此事，大千醫院函覆本院略稱
          ：病患至本院就診，若需一般診斷書，本院隨時即可開給病患，若司法、
          兵役診斷書，則主治醫師詳載病情後，病患於正常上班時間隨時可來索取
          ，並無「無法開立驗傷證明書」情事等語；原祿醫院則函覆本院略稱：晚
          上要開立診斷書者，請白天來取等語，此有大千醫院九十二年四月十日千
          字第九二○○五號函及原祿醫院九十二年四月十日朝醫字第○四一○號函
          各乙份在卷足憑，可知大千醫院與原祿醫院並無不能開立驗傷之診斷證明
          書之情事，至多僅係於晚上就診者，須白天正常上班時間前來索取，與被
          告丙○○所陳顯然不符，足見被告丙○○並無前往大千醫院與原祿醫院就
          診或要求驗傷，其上開所陳驗傷經過乙節應屬子虛。是若被告丙○○所提
          之上開驗傷診斷書之內容確屬實在，何以其要臨訟編纂此節？殆見該驗傷
          診斷書內容之真實性誠有疑問。
        (2)其次，被告丙○○復答稱為其開立上開驗傷診斷書之陳中柱醫院並未交付
          收據，其亦未使用健保云云，此顯然與常情不合。蓋前往一般醫療院所就
          診或驗傷後，定有收據以資證明該醫療服務之收費若干，何以被告丙○○
          於案發當日之驗傷恰未開立任何收據？且亦未使用健保？倘若被告丙○○
          於案發當日驗傷後有收據執憑或使用健保，本可作為驗傷日期上之有力證
          明，如今恰無該證明，則上開驗傷診斷書是否確係被告因受有前揭傷害，
          而確於案發當日前往驗傷所開立，更係啟人疑竇。
        (3)被告丙○○指稱：甲○○拿安全帽打伊的頭云云，而依一般通常情形，因
          安全帽具有堅硬之外殼及相當之重量，故常人遭他人以安全帽打擊頭部時
          ，理論上至少應會有瘀傷等外部傷害為是，然觀諸被告丙○○所提之驗傷
          診斷書，其頭部所受傷勢竟僅係「頭頂壓痛」，此外頭部無任何外傷可言
          ，顯然有違常情。是以，被告丙○○所稱被告甲○○以安全帽對其傷害乙
          事，傷勢既與常情不符，益加難以採信。
        (4)基上所論，被告丙○○所提之上開驗傷診斷書既有前述諸項疑點，其證明
          力容有瑕疵，自難作為不利被告甲○○之認定。
    (五)綜上所述，被告甲○○是否確有傷害被告丙○○之行為，本院認為仍存有合理
      之懷疑，尚未到達確信其為真實之程度。此外，復查無其他積極證據足資認定
      被告甲○○確有前揭被訴之傷害犯行，原審疏未詳究前情，遽為科刑之判決，
      自非允洽，本件被告甲○○上訴意旨否認犯罪，指摘原判決不當，為有理由，
      應予撤銷改判，諭知被告甲○○無罪。
據上論結，應依刑事訴訟法第四百五十五條之一第三項、第三百六十九條第一項前段
、第三百六十四條、第二百九十九條第一項前段、第三百零一條第一項，第二百七十
七條第一項、第四十一條第一項、第七十四條第一款，罰金罰鍰提高標準條例第一條
前段、第二條，判決如主文。
本案經檢察官曾靖雅到庭執行職務。
中      華      民      國    九十二    年      五      月     十六     日
                              臺灣高雄地方法院刑事第七庭
                                  審判長法官  陳志銘
                                        法官  柯盛益
                                        法官  陳信旗
右正本證明與原本無異。
本判決不得上訴。
中      華      民      國    九十二    年      五      月     十六     日
                                        書記官張家榮
附錄本判決論罪之法條全文：
刑法第二百七十七條條第一項
    傷害人之身體或健康者，處三年以下有期徒刑、拘役或一千元以罰金。


司法院資訊處製作；財團法人民間司法改革基金會備份。
